【裁判字號】    90,重訴,776
【裁判日期】    920820
【裁判案由】    損害賠償
【裁判全文】
臺灣臺中地方法院民事判決  九十年度重訴字第七七六號
    原      告    乙○○○
                  丙○○
                  戊○○
                  己○○
    兼右三人共同
    訴訟代理人    丁○○  住台.
    原      告    壬○○  住台.
                  庚○○  住台.
                  辛○○○  住.
    右二人共同
    訴訟代理人    癸○○  住台.
    右七人共同
    訴訟代理人    黃振源  律師
    複  代理人    甲○○  住台.
    被      告    子○○  住台.
右當事人間請求損害賠償事件，本判決如左：
    主      文
被告應給付原告丁○○新台幣肆佰貳拾陸萬捌仟零壹拾伍元；乙○○○新台幣肆佰參
拾萬肆仟捌佰肆拾壹元；丙○○、戊○○及己○○各新台幣貳仟參佰貳拾伍元；庚○○新台幣貳佰參拾伍萬參仟柒佰柒拾陸元；辛○○○新台幣貳佰肆拾萬貳仟柒佰伍拾
貳元；壬○○新台幣肆佰貳拾陸萬參仟柒佰陸拾參元及自民國九十年八月二十三日起
至清償日止，按年息百分之五計算之利息。
原告其餘之訴駁回。
訴訟費用由被告負擔十分之三，餘由原告丁○○、乙○○○、庚○○、辛○○○、壬○○負擔。
    事      實
甲、原告方面：
一、聲明：求為判決：被告應給付原告如附表所示之金額，及自起訴狀繕本送達之翌
    日起至清償日止，按年息百分之五計算之利息。
二、陳述：
（一）被告於其所屬建物即台中縣東勢鎮本街一四０號搭建鐵皮屋二層並黏附於同街
      一三八號房屋，致本街一三八號建物超過原建照規劃所能承重之重量，影響其
      耐震力，使其鄰居（原告等）陷於危險中，民國八十八年九月二十一日凌晨一
      時四十七分發生集集大地震，因本街一三八號建物承重過重，連同本街一四０
      號之鐵皮屋應聲向本街一四二號方向倒下，致本街一四二號及一四四號之木造
      房屋全倒，且使本街一四二號游木春、王雪梅、游菁菁、游惠怡及本街一四四
      號徐偉翔及徐崇文遭系爭建物倒下壓死。
（二）被告將本街一四０號蓋鐵皮屋二層並黏附於同街一三八號房屋，致使九二一地
      震本街一三八號建物因承重過重，耐震力不足而倒塌，壓毀本街一四二號、一
      四四號房屋，顯有過失，應負損害賠償項目如下：
  １、財產部分：
    (1)本街一四四號房屋所有權因繼承由原告丁○○、丙○○、戊○○及己○○各持
      四分之一，依民法第一千一百三十八條及第一千一百四十一條之規定，故原告
      丙○○等四人依法請求被告賠償房屋全倒之損害，原告丙○○等四人各請求二
      十二萬元賠償金。
    (2)另原告丁○○在本街一四四號一樓開設會計師事務所，其設備之電腦設備、辦
      公用品．．．等設施全部毀損，而二樓為住家使用，其家用產品等亦全部毀損
      ，連同室內裝潢損失超過三百萬元，今原告丁○○就上述部分僅請求三百萬元
      。本街一四二號房屋由游木春（原告庚○○、辛○○○之子，壬○○之父）承
      租作為開設電子材料行使用，因本街一三八號建物倒塌壓毀本街一四二號，致
      游木春商店貨物全部毀損不能使用，但游木春業已因本街一四二號建物倒塌而
      被壓死，且其配偶亦在此地震被壓死，其子壬○○依民法第一一三八條有繼承
      權，但原告壬○○為限制行為能力，由其法定代理人庚○○（民法第一０九八
      條）代為請求被告就貨物損害部分及房屋室內裝潢負損害賠償之責任，請求賠
      償一百萬元。
  ２、侵害生命部分：
    (1)造墳之費用：
      被害人徐偉翔及徐崇文（為原告丁○○長子及次子），與游木春、王雪梅、游
      菁菁及游惠怡（原告庚○○之參子、參媳及孫女），因被告所有本系爭建物倒
      塌壓死，故原告丁○○及庚○○得向被告請求賠償，被害人等為九二一地震之
      受難者，其火葬費用與公家納骨塔等由政府支出，但對於將來造墳之費用丁○○請求一百萬元之賠償金，庚○○請求一百萬元賠償金。
    (2)扶養費用：
      被害人游木春與原告庚○○及辛○○○、壬○○間為親子關係，依民法第一一
      一五條規定，被害人游木春對原告庚○○及辛○○○及被害人游木春及王雪梅
      對原告壬○○負有扶養義務，今因被告不法行為而致死亡，故被告自應對原告
      庚○○及辛○○○、壬○○自應負損害賠償責任，而被告應負之賠償數額，依
      八十九年度綜合所得稅受扶養直系尊親屬年滿七十歲之免稅額一十一萬一千元
      及其餘受扶養親屬之免稅額七萬四千元為準，原告庚○○及辛○○○在被害人
      游木春死亡時皆為七十七歲（已年滿七十歲），且至今身體尚為硬朗，如生存
      年齡算至八十六歲者，依「霍夫曼式係數」計算中間利息，庚○○及辛○○○
      各可請求八十四萬二千三百三十八元，原告壬○○在被害人游木春死亡時，年
      僅十五歲，其至成年之扶養費可請求三十三萬七千七百六十三元。但今原告庚○○僅請求七十五萬元扶養費，辛○○○亦請求七十五萬元扶養費及壬○○請
      求三十萬元扶養費。另被害人徐偉翔、徐崇文雖尚無養贍其父母之能力，但其
      將來對其父母有養贍能力（最高法院十八年上字第二０四一號判決參照），故
      原告丁○○、乙○○○可向被告請求賠償被害人徐偉翔、徐崇文將來扶養原告
      丁○○、乙○○○之扶養費用。被害人徐偉翔、徐崇文成年後，原告丁○○年
      約五十二歲、乙○○○年約五十一歲，依台閩地區生命平均壽命七十五歲計算
      ，原告丁○○可請求扶養費一百一十五萬二千九百二十五元之賠償金、乙○○○可請求一百一十八萬七千三百四十三元之賠償金。但原告丁○○及乙○○○
      僅向被告請求扶養費各一百萬元。
    (3)精神慰撫金：
      被害人徐偉翔與徐崇文尚年幼，遭此橫禍，對原告丁○○、乙○○○乃白髮
        人之悲哀，而被害人游木春、王雪梅、游菁菁、游惠怡遭此慘禍，對原告庚○○、辛○○○亦是白髮人送黑髮人之苦痛，對原告壬○○而言，則一夕之
        間頓失所怙、所恃，心理和精神上受到極大之傷害，故原告丁○○請求六百
        七十八萬元精神慰撫金、乙○○○請求一千一百萬元精神慰撫金、庚○○請
        求九百二十五萬元精神慰撫金、辛○○○請求一千四百二十五萬元精神慰撫
        金、壬○○請求一千一百七十萬元精神慰撫金，以慰藉心中之哀傷。
      原告丁○○為工專畢業，從事會計事務所擔任負責人工作，月收入在六、七
        萬元間，名下有土地二筆、建物二棟、汽車一部。原告乙○○○係工專畢業
        ，從事會計事務所擔任負責人工作，月收入在六、七萬元間，名下有土地一
        筆、建物一棟、汽車二部。原告壬○○係高職畢業，待役中，名下無不動產
        。原告庚○○係國小畢業，年老退休無業，名下有農地一筆。原告辛○○○
        為國小畢業，年老退休無業，名下無財產。
（三）爰依民法第一百八十四條第一項前段、第一百九十一條第一項規定提起本件訴
      訟。
（四）對被告抗辯之陳述：
  １、本件地震發生是被告的房屋先倒塌後，再把原告之房屋壓垮，被告的房屋是從
      二樓折斷，是違章建築，增建的部分拖垮，被告刑事案件有鑑定（八十九年度
      易字第一二六七號公共危險案件），被告並遭鈞院刑事庭判處徒刑在案。
  ２、關於原告壬○○部分，其父游木春原來開設電子材料行，因為建物倒塌已經全
      部清除，損失的物品已經沒有辦法證明，只有營利事業證記證證明。
三、證據：提出土地登記謄本二份、戶口名簿二份、戶籍謄本二份、營利事業資料一
    份、戶籍謄本四份、戶籍謄本二份、繼承系統表、建物登記簿謄本一份、稅捐稽
    徵所函一份、畢業證書二份、評鑑證書一份、會員證書一份、當選證書五份、結
    業證書一份、建物登記謄本二份、建築改良物所有權狀一份、土地所有權狀一份
    、照片十五張、相驗屍體證明書六份、房屋受損證明一份、現場圖一份、證明書
    及品名明細表七份、汽（機）車各項異動登記書二份、震災紀實（含照片）一份
    、照片九張、損害明細表一份為證。
乙、被告方面：
壹、被告：
一、聲明：求為判決駁回原告之訴。
二、陳述：
（一）九二一地震是天災，被告的房屋係依法請人興建，而且地震時是原告等人之建
      物先倒塌，被告之房屋才倒，被告並無原告主張之過失責任。
（二）被告原本有約鄰居一起搭建房屋，但對方不同意，於是被告就自行搭建，並非
      違章建築，僅加蓋屋簷，是為了遮雨之用，並不是故意用來侵害鄰居，而且鐵
      皮屋有柱子承重並非沒有著地，本件純屬天災，被告否認有故意過失及設置管
      理有欠缺。
（三）被告係國小畢業，原從事家具業，大地震之後就沒有再做了，目前在打零工，
      月收入約一萬八千元至二萬元之間。
三、證據：提出現場圖二份、照片三張、照片四張、現場圖（含照片）三份、使用執
    照一份、建築改良物所有權狀一份、土地登記謄本二份、測量成果圖一份、台中
    縣稅捐處東勢分處函一件、刑事案件聲請調查證據狀一份為證。並聲請訊問證人
    鄧進標、盧秀昭。
丙、本院依職權函詢台中縣政府關於東勢鎮本街於八十八年九月二十一日地震中全、
    半倒戶之清冊及本街傷亡人員相關資料；調取八十九年度易字第一二六七號被告
    公共危險案件案卷；函詢財政部中區國稅局關於兩造財產歸戶資料；函詢台中縣
    稅捐稽徵處東勢分處關於東勢鎮本街一四四號房屋於九二一地震前最後課稅現值
    。
    理      由
一、本件原告主張：被告於其所屬建物即台中縣東勢鎮本街一四０號搭建鐵皮屋二層
    並黏附於同街一三八號房屋，致本街一三八號建物超過原建照規劃所能承重之重
    量，影響其耐震力，使其鄰居（原告等）陷於危險中，九二一大地震因本街一三
    八號建物承重過重，連同本街一四０號之鐵皮屋應聲向本街一四二號方向倒下，
    致本街一四二號及一四四號之木造房屋全倒，且使本街一四二號游木春、王雪梅
    、游菁菁、游惠怡及本街一四四號徐偉翔及徐崇文遭系爭建物倒下壓死。被告將
    本街一四０號蓋鐵皮屋二層並黏附於同街一三八號房屋，致使九二一地震本街一
    三八號建物因承重過重，耐震力不足而倒塌，壓毀本街一四二號、一四四號房屋
    ，顯有過失，應負損害賠償，原告受有如附表所示之損害，爰依民法第一百八十
    四條第一項前段、第一百九十一條第一項規定提起本件訴訟等情。被告則以：九
    二一地震是天災，被告的房屋係依法請人興建，而且地震時是原告等人之建物先
    倒塌，被告之房屋才倒，被告原本有約鄰居一起搭建房屋，但對方不同意，於是
    被告就自行搭建，並非違章建築，僅加蓋屋簷，是為了遮雨之用，並不是故意用
    來侵害鄰居，而且鐵皮屋有柱子承重並非沒有著地，本件純屬天災，被告否認有
    故意過失及設置管理有欠缺等語，資為抗辯。
二、查原告主張：被告於其所屬建物即台中縣東勢鎮本街一四０號搭建鐵皮屋二層並
    黏附於同街一三八號房屋，致本街一三八號建物超過原建照規劃所能承重之重量
    ，影響其耐震力，使其鄰居（原告等）陷於危險中，九二一大地震因本街一三八
    號建物承重過重，連同本街一四０號之鐵皮屋應聲向本街一四二號方向倒下，致
    本街一四二號及一四四號之木造房屋全倒，且使本街一四二號游木春、王雪梅、
    游菁菁、游惠怡及本街一四四號徐偉翔及徐崇文遭系爭建物倒下壓死。被告將本
    街一四０號蓋鐵皮屋二層並黏附於同街一三八號房屋，致使九二一地震本街一三
    八號建物因承重過重，耐震力不足而倒塌，壓毀本街一四二號、一四四號房屋等
    情，業據其提出土地登記謄本二份、戶口名簿二份、戶籍謄本二份、戶籍謄本四
    份、戶籍謄本二份、建物登記簿謄本一份、稅捐稽徵所函一份、建物登記謄本二
    份、建築改良物所有權狀一份、土地所有權狀一份、照片十五張、相驗屍體證明
    書六份、房屋受損證明一份、現場圖一份為證，被告並因公共危險案件，經檢察
    官以八十八年度偵字第二０五三六號提起公訴，並經本院刑事庭以八十九年度易
    字第一二六七號刑事判決認定被告應注意其如在「台中縣東勢鎮本街一三八號」
    之房屋正面加蓋三層鐵棟房屋，及在「台中縣東勢鎮本街一四０號」土石磚造房
    屋加蓋二層鐵棟房屋，其所增加之重量危及原建房屋之安全結構，遇有外力介入
    時，隨時有傾倒及危害左右鄰舍之虞，且被告並無不能注意之情形，竟仍疏未注
    意，未依建築法之相關規定委請專業技師繪製工程圖樣及說明書，且未申請主管
    機關之台中縣政府審核發給建築執照，即擅自於民國八十四年間，雇用包工前來
    施工，並親自監督上開營造建築物之現場施工，仍將「台中縣東勢鎮本街一四０
    號」土石磚造房屋上加之兩層樓鐵皮屋之違建物固定在「台中縣東勢鎮本街一三
    八號」鋼筋混凝土之構造物上；再於「台中縣東勢鎮本街一三八號」前方騎樓部
    分加三層樓鐵皮屋違建，一樓部分作為騎樓，以磚造柱子支撐，並與原五層樓建
    築物相連接，頂樓部分又加蓋兩坪餘之違建，適於八十八年九月二十一日凌晨一
    時四十七分許發生大地震，被告上開二建築物因有擅自加蓋之違章建築物，已超
    出原來的安全設計範圍，因而無法承受地震所釋放之能量而告倒塌，並因而壓垮
    隔鄰之一四二號、一四四號等平房，導致當時在一四０號房屋內之王成功等十三
    人、在一四二號房屋之游木春等四人及在一四四號房屋之徐崇文等二人，分別因
    外傷性休克、腦震盪及出血性休克、窒息等原因而死亡，此並有國立交通大學土
    木工程系所出具之「台中縣東勢鎮子○○住宅建築物倒塌責任鑑定報告」可資參
    佐（詳參該判決書第四頁以下）等情，亦有該刑事判決一份在卷可參，是原告主
    張被告對本件損害有過失責任乙節，應堪採信。被告雖聲請訊問證人鄧進標、盧
    秀昭，惟彼證人二人到庭證稱：對地震房屋倒塌之原因及情形不明等語，自不足
    資為被告有利之認定，是被告抗辯其無過失責任云云，並非可取。
三、按因故意或過失不法侵害他人權利者，應負損害賠償責任；不法侵害他人致死者
    ，對於支出殯葬費之人，亦應負損害賠償責任；被害人對於第三人負有法定扶養
    義務者，加害人對於該第三人亦應負損害賠償責任；不法侵害他人致死者，被害
    人之父、母、子、女及配偶雖非財產上之損害，亦得請求賠償相當之金額。民法
    第一百八十四條第一項前段、第一百九十二條第一項、第二項及第一百九十四條
    分別定有明文。本件被告既因前述過失，不法侵害原告等人之權利，從而原告等
    依上開規定分別請求被告賠償，要無不合，惟原告等請求之各項費用及慰撫金，
    應否准許，茲分項審酌如後：
（一）財產部分：
    (1)原告主張：本街一四四號房屋所有權因繼承由原告丁○○、丙○○、戊○○及
      己○○各持四分之一，依民法第一千一百三十八條及第一千一百四十一條之規
      定，故原告丙○○等四人依法請求被告賠償房屋全倒之損害，原告丙○○等四
      人各請求二十二萬元賠償金等情，經本院函詢台中縣稅捐稽徵處東勢分處關於
      東勢鎮本街一四四號房屋於九二一地震前最後課稅現值為何？經該稅捐稽徵分
      處函復謂：「囑查本轄東勢鎮本街一四四號房屋於九二一地震前最後課稅現值
      一案，依據本分處稅籍資料．．．丙○○等四人所有房屋殘值為九三００元」
      等情，有該東勢分處九十二年七月十四日函件一件在卷可憑，而原告丁○○、
      丙○○、戊○○及己○○各應有部分四分之一，則原告丙○○等四人各得請求
      二千三百二十五元，逾此部分之請求即無理由，不應准許。
    (2)另原告主張：原告丁○○在本街一四四號一樓開設會計師事務所，其設備之電
      腦設備、辦公用品．．．等設施全部毀損，而二樓為住家使用，其家用產品等
      亦全部毀損，連同室內裝潢損失超過三百萬元，今原告丁○○就上述部分僅請
      求三百萬元。本街一四二號由游木春（原告庚○○、辛○○○之子，壬○○之
      父）承租作為開設電子材料行使用，因本街一三八號建物倒塌壓毀本街一四二
      號，致游木春商店貨物全部毀損不能使用，但游木春業已因本街一四二號建物
      倒塌而被壓死，且其配偶亦在此地震被壓死，其子壬○○依民法第一一三八條
      有繼承權，但原告壬○○為限制行為能力，由其法定代理人庚○○（民法第一
      ０九八條）代為請求被告就貨物損害部分及房屋室內裝潢負損害賠償之責任，
      請求賠償一百萬元等情，固據其提出證明書及品名明細表七份、汽（機）車各
      項異動登記書二份、照片九張為證，惟查原告所列之受損物品明細表究係何時
      購買？購買後是否置於倒塌之房屋之內？照片中之物品型號與否與證明書所列
      者相符？等節，原告均無法舉證實其說，是原告主張此部分之損害即難准許。
  ２、侵害生命部分：
    (1)造墳之費用：
      被害人徐偉翔及徐崇文（為原告丁○○長子及次子），與游木春、王雪梅、游
      菁菁及游惠怡（原告庚○○之參子、參媳及孫女），因被告所有本系爭建物倒
      塌壓死，故原告丁○○及庚○○得向被告請求賠償，被害人等為九二一地震之
      受難者，其火葬費用與公家納骨塔等由政府支出，但對於將來造墳之費用丁○○請求一百萬元之賠償金，庚○○請求一百萬元賠償金等情，按不法侵害他人
      致死者，對於支出殯葬費之人，應負損害賠償責任，民法第一百九十二條第一
      項定有明文。查原告請求本件將來造墳之費用，丁○○請求一百萬元之賠償金
      ，庚○○請求一百萬元賠償金等情，惟被害死者之火葬費用與公家納骨塔等由
      政府支出，該造墳費用既尚未支出，而該費用究竟如何計算？是否有其必要支
      出？等節，均未見原告提出適切證據證明之，尚難准許。
    (2)扶養費用：
      按被害人對於第三人負有法定扶養義務者，加害人對於第三人亦應負損害賠償
      責任，民法第一百九十二條第二項固定有明文。然直系血親相互間、夫妻相互
      間均互負扶養義務；負扶養義務者有數人，而其親等同一時，應各依其經濟能
      力，分擔義務；亦分別為同法第一千一百十四條第一款、第一千一百十五條第
      三項、第一千一百十六條之一所明定，另依同法第一千一百十七條規定。原告
      主張：被害人游木春與原告庚○○及辛○○○、壬○○間為親子關係，依民法
      第一一一五條規定，被害人游木春對原告庚○○及辛○○○及被害人游木春及
      王雪梅對原告壬○○負有扶養義務，今因被告不法行為而致死亡，故被告自應
      對原告庚○○及辛○○○、壬○○自應負損害賠償責任，而被告應負之賠償數
      額，依八十九年度綜合所得稅受扶養直系尊親屬年滿七十歲之免稅額一十一萬
      一千元及其餘受扶養親屬之免稅額七萬四千元為準，原告庚○○及辛○○○在
      被害人游木春死亡時皆為七十七歲（已年滿七十歲），且至今身體尚為硬朗，
      如生存年齡算至八十六歲者，依「霍夫曼式係數」計算中間利息，庚○○及辛○○○各可請求八十四萬二千三百三十八元，原告壬○○在被害人游木春死亡
      時，年僅十五歲，其至成年之扶養費可請求三十三萬七千七百六十三元。但今
      原告庚○○僅請求七十五萬元扶養費，辛○○○亦請求七十五萬元扶養費及壬○○請求三十萬元扶養費。另被害人徐偉翔、徐崇文雖尚無養贍其父母之能力
      ，但其將來對其父母有養贍能力（最高法院十八年上字第二０四一號判決參照
      ），故原告丁○○、乙○○○可向被告請求賠償被害人徐偉翔、徐崇文將來扶
      養原告丁○○、乙○○○之扶養費用。被害人徐偉翔、徐崇文成年後，原告丁○○年約五十二歲、乙○○○年約五十一歲，依台閩地區生命平均壽命七十五
      歲計算，原告丁○○可請求扶養費一百一十五萬二千九百二十五元之賠償金、
      乙○○○可請求一百一十八萬七千三百四十三元之賠償金。但原告丁○○及乙○○○僅向被告請求扶養費各一百萬元等情。經查：
      原告庚○○（十一年二月十四日出生）及辛○○○（十一年九月十六日出生
        ）在被害人游木春死亡時皆為七十七歲，庚○○依九十年台灣省男性簡易生
        命表，尚有七．０七年可受扶養；辛○○○依九十年台灣省女性簡易生命表
        ，尚有八．九七年可受扶養，依八十九年度綜合所得稅受扶養直系尊親屬年
        滿七十歲之免稅額一十一萬一千元為準，依「霍夫曼式係數」計算扣除中間
        利息，庚○○得請求七十萬七千五百五十二元。（元以下四捨五入，計算式
        ：111000*｛5.00000000+(6.00000000-0.00000000)*0.07｝=707552），
        辛○○○得請求八十萬五千五百零三元（元以下四捨五入，計算式：
        111000*｛6.00000000+(7.00000000-0.00000000)*0.97｝=805593）。
        另查原告庚○○及辛○○○之子女除被害人游木春外，尚有游春祥，有戶籍
        謄本在卷可稽，故此子女二人對於原告庚○○及辛○○○有扶養義務，原告
        庚○○及辛○○○上開法定扶養費額，應各除以二計算，從而，原告原告庚○○及辛○○○各得請求被告給付法定扶養費用為三十五萬三千七百七十六
        元、四十萬二千七百五十二元。
      原告壬○○（七十二年七月十三日出生）在被害人游木春死亡時，年僅十六
        歲餘，其至成年之扶養費（尚有三年十月），依八十九年度綜合所得稅受扶
        養親屬之免稅額七萬四千元為準，依「霍夫曼式係數」計算扣除中間利息，
        壬○○得請求二十六萬三千七百六十三元。（元以下四捨五入，計算式：
        74000*｛2.00000000+(3.00000000-0.00000000)*10/12｝=263763）
      另被害人徐偉翔（七十九年十一月七日出生）、徐崇文（八十二年十月十六
        日出生）雖尚無養贍其父母之能力，但其將來對其父母有養贍能力（最高法
        院十八年上字第二０四一號判決參照），故原告丁○○、乙○○○可向被告
        請求賠償被害人徐偉翔、徐崇文將來扶養原告丁○○、乙○○○之扶養費用
        。被害人徐偉翔、徐崇文成年後，原告丁○○（五十年四月十八日出生）年
        約五十一．五歲、乙○○○（四十九年八月十五日出生）年約五十一．一歲
        ，按民法第一千一百十七條規定，受扶養權利者為直系血親尊親屬時，並不
        以無謀生能力為要件，惟仍受「不能維持生活」之限制（最高法院六十二年
        十月十六日六十二年度第二次民庭庭推總會決議意旨可供參照）。查原告丁○○為工專畢業，從事會計事務所擔任負責人工作，月收入在六、七萬元間
        ；原告乙○○○係工專畢業，從事會計事務所擔任負責人工作，月收入在六
        、七萬元間等情，亦經原告陳報在卷，是原告主張其自被害人徐偉翔、徐崇
        文成年後起算受扶養年限，尚有未合，本院認應自原告丁○○、乙○○○均
        自年滿六十歲依勞動基準法得強制退休時起，始認無謀生能力難以維持生活
        ，得請求扶養。準此，原告丁○○自六十歲起至台灣地區男子平均壽命，尚
        有餘命十七．九三歲可受扶養，以每年七萬四千元計算，再依霍夫曼計算法
        扣除中間利息，原告丁○○所得請求之扶養費總額為九十二萬九千九百一十
        四元（元以下四捨五入，計算方式：
        74000*｛12.00000000+(12.00000000-00.00000000)*0.93｝=929914）。
        原告乙○○○自六十歲起至台灣地區女子平均壽命，尚有餘命二十一．六六
        歲可受扶養，以每年七萬四千元計算，再依霍夫曼計算法扣除中間利息，原
        告丁○○所得請求之扶養費總額為一百零六萬六千九百四十四元（元以下四
        捨五入，計算方式：
        74000*｛14.00000000+(14.00000000-00.00000000)*0.66｝=0000000）
        另查原告丁○○、乙○○○互為配偶，子女除被害人徐偉翔、徐崇文外，尚
        有徐郡妤，有戶籍謄本在卷可稽，故此子女三人對於原告丁○○、乙○○○
        有扶養義務，渠等退休後，如因負擔扶養義務而不能維持其生活，但受扶養
        權利者為直系血親尊親屬或配偶時，僅能減輕其扶養義務，民法第一千一百
        十八條但書定有明文，是原告丁○○、乙○○○二人配偶相互間不能免於對
        方之扶養義務，惟本院斟酌其經濟能力、身分等情狀認以減免二分之一之扶
        養義務為宜，故原告丁○○、乙○○○上開法定扶養費額，應各除以三‧五
        計算，從而，原告丁○○、乙○○○各得請求被告給付法定扶養費用為二十
        六萬五千六百九十元、三十萬四千八百四十一元。
    (3)精神慰撫金：
      原告主張：被害人徐偉翔與徐崇文尚年幼，遭此橫禍，對原告丁○○、乙○○○乃白髮人之悲哀，而被害人游木春、王雪梅、游菁菁、游惠怡遭此慘禍，對
      原告庚○○、辛○○○亦是白髮人送黑髮人之苦痛，對原告壬○○而言，則一
      夕之間頓失所怙、所恃，心理和精神上受到極大之傷害，故原告丁○○請求六
      百七十八萬元精神慰撫金、乙○○○請求一千一百萬元精神慰撫金、庚○○請
      求九百二十五萬元精神慰撫金、辛○○○請求一千四百二十五萬元精神慰撫金
      、壬○○請求一千一百七十萬元精神慰撫金等情，本院審酌：原告丁○○為工
      專畢業，從事會計事務所擔任負責人工作，月收入在六、七萬元間，名下有土
      地六筆、建物二棟、汽車一部、投資四筆（參看卷附其財產歸戶資料）；原告
      乙○○○係工專畢業，從事會計事務所擔任負責人工作，月收入在六、七萬元
      間，名下有汽車二部、投資一筆（參看卷附其財產歸戶資料）；原告壬○○係
      高職畢業，等待服役中，名下有田賦三筆（看卷附其財產歸戶資料）；原告庚○○係國小畢業，年老退休無業，名下有田賦一筆（參看卷附其財產歸戶資料
      ）；原告辛○○○為國小畢業，年老退休無業，名下無財產；被告係國小畢業
      ，原從事家具業，大地震之後就沒有再做了，目前在打零工，月收入約一萬八
      千元至二萬元之間，名下有土地六筆、房屋一棟（看卷附其財產歸戶資料）等
      經濟條件，被告對損害造成之原因力之大小，並造成多數被害人死亡之危害程
      度等一切情狀，而被害人之父、母、子、女及配偶雖非財產上之損害，得請求
      賠償相當之金額，亦祇限於有此身分關係者之始得請求非財產上損害（王雪梅
      、游菁菁、游惠怡雖遭不幸，殊值同情，然對原告庚○○、辛○○○而言，並
      不具此身分關係；游菁菁、游惠怡對原告壬○○而言，亦不具此身分關係），
      認為原告丁○○請求四百萬元精神慰撫金、乙○○○請求四百萬元精神慰撫金
      、庚○○請求二百萬元精神慰撫金、辛○○○請求二百萬元精神慰撫金、壬○○請求四百萬元精神慰撫金為適當，逾此範圍之請求，於法不合。
    (4)總計，原告丁○○得請求四百二十六萬八千零十五元、乙○○○得請求四百三
      十萬四千八百四十一元、丙○○、戊○○及己○○各得請求二千三百二十五元
      、庚○○得請求二百三十五萬三千七百七十六元、辛○○○得請求二百四十萬
      二千七百五十二元、壬○○得請求四百二十六萬三千七百六十三元。
四、從而，本件原告等基於侵權行為之法律關係，請求被告給付原告丁○○四百二十
    六萬八千零十五元、乙○○○四百三十萬四千八百四十一元、丙○○、戊○○及
    己○○各二千三百二十五元、庚○○二百三十五萬三千七百七十六元、辛○○○
    二百四十萬二千七百五十二元、壬○○四百二十六萬三千七百六十三元及自起訴
    狀繕本送達之翌日即九十年八月二十三日起至清償日止，按年息百之五計算之利
    息，為有理由，逾此範圍之請求，於法無據，應予駁回。
五、結論：本件原告之訴為一部有理由，一部無理由，依民事訴訟法第七十九條但書
    ，判決如主文。
中      華      民      國    九十二    年      八      月      二十    日
                                臺灣臺中地方法院民事第三庭
~B法      官  張國華
右為正本，係照原本作成。
如對本判決上訴，須於判決送達後廿日內向本院提出上訴狀
中      華      民      國    九十二    年      八      月      二十五  日
~B法院書記官


司法院資訊處製作；財團法人民間司法改革基金會備份。
